臺灣嘉義地方法院民事簡易判決
111年度嘉簡字第215號
原      告  劉建緯  
訴訟代理人  李芝伶律師
被      告  黃文賓  
            蕭聖龍  


上列當事人間請求侵權行為損害賠償(交通)事件，本院於民國11
1年4月29日言詞辯論終結，判決如下：
    主  文
一、被告應連帶給付原告新台幣（下同）109,743元，及被告甲○
    ○自民國111年2月8日起、被告乙○○自111年1月29日起，至清
    償日止，按週年利率百分之5計算之利息。
二、原告其餘之訴駁回。
三、訴訟費用1,660元，其中1,164元由被告連帶負擔，餘由原告
    負擔。
四、本判決第1項得假執行。
    事實及理由
一、被告經合法通知，均未於言詞辯論期日到場，核無民事訴訟
    法第386條各款所列情形，爰依原告聲請，由其一造辯論而
    為判決。
二、原告主張：原告為車牌號碼000-0000、年份2020、車身號碼
    RFGTL47W0LS001339大型重型機車（下稱系爭機車）之所有
    人，詎原告於110年11月6日17時58分許，將系爭機車停放於
    嘉義縣○○鄉○○村○○○0○0號之信泰加油站（下稱系爭肇事地點
    ）稍作休息時，適有被告甲○○駕駛車牌號碼000-0000號自用
    小客車（下稱甲○○車輛）沿台18線由東向西行駛於內車道，
    行經系爭肇事地點時，為閃避駕駛車牌號碼000-0000號自用
    小客車（下稱乙○○車輛）違規轉彎之被告乙○○，因而追撞系
    爭機車（下稱本件事故），導致系爭機車受損，經送修至11
    0年11月23日始維修完成，並支出維修費用132,009元（含工
    資20,000元、車子彩繪15,000元、零件97,009元）。本件事
    故業經交通部公路總局嘉雲區車輛行車事故鑑定會編號0000
    000案鑑定意見書（下稱系爭鑑定書）認定，被告乙○○行經
    路段缺口處開啟左方向燈，未看清對向有無來往車輛，即往
    左迴車進入對向內側車道，適對向有被告甲○○駕駛自用小客
    車行駛至，亦疏未充分注意車前狀況，妥採安全措施，致車
    輛失控，撞及停於加油站內之系爭機車，被告乙○○為肇事主
    因，被告甲○○為肇事次因。因此被告之過失行為均為造成本
    件事故之共同原因，且與系爭機車之損害結果間，具相當因
    果關係，是被告應對原告連帶負損害賠償責任甚明。爰依民
    法第184條第1項前段、第191條之2前段、第185條第1項前段
    規定提起本件訴訟，請求被告連帶賠償原告以下損害：㈠系
    爭機車修復費用132,009元。㈡車輛拖救費用9,375元【本件
    道路救援總里程265公里，前10公里免費，超過10公里每公
    里50元，以總里程2分之1公里數計價，另出車費為1,500元
    、夜間救援加價1,500元。計算式：（265－10）÷2×50＋1,500
    ＋1,500＝9,375）】。㈢環島三天兩夜活動費用損失4,000元（
    計算式：6,000元/3天×2天＝4,000元）。㈣交通費用1,080元
    。㈤委請律師撰擬書狀費用10,000元。並聲明：被告應連帶
    給付原告156,464元，及自起訴狀繕本送達之翌日起至清償
    日止，按週年利率百分之5計算之利息；原告願供擔保，請
    准宣告假執行（本院卷第117頁）。
三、被告均未於言詞辯論期日到場，亦未提出書狀為何聲明或陳
    述。
四、法院之判斷：
㈠、按因故意或過失，不法侵害他人之權利者，負損害賠償責任
    ；數人共同不法侵害他人之權利者，連帶負損害賠償責任；
    不能知其中孰為加害人者亦同；汽車、機車或其他非依軌道
    行駛之動力車輛，在使用中加損害於他人者，駕駛人應賠償
    因此所生之損害。民法第184條第1項前段、第185條第1項、
    第191條之2前段分別定有明文。
㈡、本件原告主張被告甲○○車輛於上開時、地為閃避違規轉彎之
    被告乙○○車輛，而失控撞及系爭機車，造成系爭機車受損之
    事實，業據提出道路交通事故初步分析研判表、道路交通事
    故當事人登記聯單、現場照片及估價單為證（本院卷第17至
    29頁），復有本件肇事事故資料可參（本院卷第59至92頁）
    ，而被告經合法通知，未於言詞辯論期日到場爭執，亦未提
    出任何書狀答辯以供本院斟酌，是本院審酌前揭證據資料，
    堪信原告前揭主張為真實。又依本件事故資料可知，本件係
    因被告乙○○車輛行經路段缺口處開啟左方向燈，未看清對向
    有無來往車輛，即往左迴車進入對向內側車道，而被告甲○○
    車輛亦未注意車前狀況，為閃避被告乙○○車輛，致被告甲○○
    車輛失控撞及系爭機車，被告就本件事故之發生確有過失，
    且應負全部之肇事責任，系爭鑑定書之鑑定意見亦採相同結
    論，有系爭鑑定書可參（本院卷第187至193頁）。而被告之
    過失行為與系爭機車所受損害間復有相當因果關係，被告自
    應就系爭車輛所受損害連帶負賠償責任。至被告間就本件損
    害發生，應以若干比例負擔肇事責任，僅為被告間內部分擔
    及內部求償的問題，仍不影響原告得向被告請求負全部賠償
    責任，併予敘明。
㈢、茲就原告各項請求有無理由，分述如下：
１、系爭機車修復費用132,009元：
　　按物被毀損時，被害人除得依民法第196條請求賠償外，並
    不排除民法第213條至第215條之適用。依民法第196條請求
    賠償物被毀損所減少之價額，得以修復費用為估定之標準，
    但以必要者為限（例如：修理材料以新品換舊品，應予折舊
    ）（最高法院77年度第9次民事庭會議決議意旨參照）。查
    本件系爭機車修復費用共132,099元，其中除工資20,000元
    、車子彩繪15,000元外，其餘均為零件費用，最後以132,00
    9元維修，有統一發票及估價單可參（本院卷25、27、29頁
    ），是以對被告有利之計算（即零件需計算折舊），本件系
    爭機車修復費用之工資20,000元、車子彩繪15,000元、零件
    費用97,009元。因此，加計百分之5營業稅後之零件費用97,
    009元，即未稅零件費用為92,390元（計算式為：97,009元
    1.05=92,390元，元以下四捨五入）。又依前揭說明，依估
    價單所載系爭機車之修復既以新零件更換被毀損之舊零件，
    自應將零件折舊部分予以扣除。而依行政院所頒「固定資產
    耐用年數表」及營利事業所得稅查核準則第95條第6項規定
    ，機械腳踏車之耐用年數為3年，平均每年折舊率為3分之1
    ，固定資產提列折舊採用平均法者，以1年為計算單位，其
    使用期限未滿1年者，按實際使用之月數相當於全年之比例
    計算之，不滿1月者，以月計。準此，系爭機車之出廠日為1
    09年7月，有行車執照在卷可稽（本院卷第15頁），計至發
    生車禍日110年11月6日止，系爭機車實際使用年數為1年4月
    又6日，以1年5月計，故系爭機車零件費用扣除折舊後之費
    用為59,669元【計算方式：1.殘價＝取得成本÷( 耐用年數＋1
    )即92,390÷(3+1)≒23,098（小數點以下四捨五入）；2.折舊
    額 ＝(取得成本－殘價)×1/（耐用年數）×（使用年數）即(92
    ,390－23,098) ×1/3×（1+5/12）≒32,721（小數點以下四捨
    五入）；3.扣除折舊後價值＝（新品取得成本－折舊額）即92
    ,390－32,721＝59,669】，加計零件營業稅4,619元、工資20,
    000元、車子彩繪15,000元，本件系爭機車因車禍所支出之
    修復費用應以99,288元為必要，逾此範圍即屬無據，不應准
    許。
２、車輛拖救費用9,375元、交通費用1,080元：
　　原告主張其因系爭機車受損，支出車輛拖救費用9,375元、
    交通費用1,080元，業據其提出道路救授計費說明及高鐵票
    為證（本院卷第129至133、145頁），堪信為真實，是原告
    此部分之請求，為有理由。
３、環島三天兩夜活動費用損失4,000元（計算式：6,000元/3天×
    2天＝4,000元）：
⑴、按人民之財產權、健康權均受憲法保障，民法之侵權行為損
    害賠償制度，乃於人民之財產、健康因他人不法侵害而受損
    時，由國家以民事審判、執行制度，履行其對財產權、健康
    權受損者之保護義務。然為兼顧他人同受憲法保障之一般行
    為自由，仍應於損害賠償義務之範圍施以合理限制，避免其
    氾濫而使他人之一般行為自由受過當之限制。準此，因車禍
    致身體、健康受損，喪失對特定物之使用可能性，故其性質
    非屬財產上損害，一般人對此結果亦欠缺預見之可能，為避
    免損害賠償義務之氾濫，不應採取「無益費用支出理論」將
    之財產化，而許其請求損害賠償。例如：因車禍受傷致無法
    欣賞歌劇時，不能以喪失戲票使用可能性、無法享受欣賞歌
    劇之樂為由，請求其無益支出之費用。此類因身體、健康受
    侵害而喪失物之使用可能性，亦非屬肇事者所違反規範之保
    護範圍（參見王澤鑑，損害賠償，2018年8月，校正3版，第
    213至214頁）。
⑵、原告雖主張其因本件事故致系爭機車嚴重受損，致原告無法
    繼續參加環島三天兩夜活動費用損失4,000元，並提出行程
    簡介及原告參加活動之相關資料為證（本院卷第135至143）
    ，惟依前述說明，原告此類無益支出之費用，為避免損害賠
    償義務之氾濫，不應將之財產化，而許其請求損害賠償。從
    而，原告此部分請求，難認有據。
４、委請律師撰擬書狀費用10,000元：
　　原告固主張被告應賠償其因本件所支出之律師撰狀費10,000
    元，並提出收據為證（本院卷第147頁），惟因訴訟書狀並
    無須以律師代撰書狀之限制，原告本得自行為之，不能認係
    為伸張權利或防禦上所必要之支出，則原告請求被告賠償律
    師撰狀費用，不能認係本件侵權行為造成之損害，故此部分
    之請求，自屬無據。
㈣、綜上，原告所受之損害金額共計109,743元　　
五、綜上所述，原告依民法第184條第1項前段、第191條之2前段
    、第185條第1項前段，請求被告應連帶給付原告109,743元
    ，及自起訴狀繕本送達翌日即被告甲○○自111年2月8日（本
    院卷第105頁）起、被告乙○○自111年1月29日（本院卷第107
    頁）起，至清償日止，按年息百分之5計算之利息為有理由
    ，應予准許；逾此部分請求，則無理由，應予駁回。
六、本件事證已臻明確，兩造其餘之主張、陳述及所提證據暨攻
    擊防禦方法，經本院審酌後，認與本件判決結果無影響，爰
    不一一贅述，附此敘明。
七、本件係屬民事訴訟法第427條訴訟適用簡易程序所為被告部
    分敗訴之判決，依同法第389條第1項第3款規定，應依職權
    宣告假執行。雖原告亦陳明願供擔保請准宣告假執行，然應
    僅為促請法院注意之性質，爰不另為准駁之諭知。
八、訴訟費用負擔之依據：民事訴訟法第79條、第85條第2項。
中　　華　　民　　國　　111 　年　　5 　　月　　13　　日
                          臺灣嘉義地方法院嘉義簡易庭
                                  法　官　陳美利
以上正本係照原本作成。
如對本判決上訴，須於判決送達後20日內向本庭（嘉義市文化路
308之1號）提出上訴狀（均須按他造當事人之人數附繕本）。如
委任律師提起上訴者，應一併繳納上訴審裁判費。
中　　華　　民　　國　　111 　年　　5 　　月　　13　　日
                                  書記官  林金福